臺灣臺中地方法院刑事判決　　　　　　　96年度易字第2167號
公　訴　人　臺灣臺中地方法院檢察署檢察官
被　　　告　甲○○
　　　　　　　　　　　政事務所）
上列被告因詐欺案件，經檢察官提起公訴（96年度偵緝字第1172
號），暨移送併辦（96年度偵緝字第1171號），本院判決如下：
    主  文
甲○○幫助犯詐欺取財罪，處有期徒刑肆月，如易科罰金，以銀
元佰元（即新臺幣玖佰元）折算壹日。
    事  實
甲○○能預見將自己帳戶存摺、印鑑、晶片金融卡連同密碼交付
予不詳身分之成年人使用，足供他人作為詐騙財物匯款之工具，
竟仍基於幫助他人詐欺取財之不確定故意，於民國94年1 月21日
至95年4 月27日間之某日，將其所有之臺中大智郵局，局號0000
000 ，帳號0000000 號之帳戶存摺、晶片提款卡（含密碼）、印
章在不詳地點交付給不詳年籍、姓名之成年人，容任他人作為詐
欺取財之工具。該姓名、年籍不詳之人取得上開帳戶資料後，竟
意圖為自己不法所有，於95年4 月27日以電話向乙○○佯稱中獎
，須先給付律師費云云，致使乙○○陷於錯誤，按其指示操作提
款機，而匯款新臺幣（下同）60,000元至戴信挏（業經檢察官另
行聲請簡易判決處刑）所申辦之神岡岸裡郵局，局號014121，帳
號0000000 號帳戶內；另匯款100,000 元、80,000元至甲○○上
揭臺中大智郵局帳戶內，後乙○○之妻藍惠滿察覺有異始知受騙
上當。
    理  由
一、認定犯罪事實所憑之證據及理由
    上開帳戶為不詳姓名、年籍之人充作向乙○○詐欺取財使用
    之事實，業據證人即被害人乙○○於偵查中及證人藍惠滿於
    警詢時指證甚詳，並有郵政國內匯款執據影本、被告上揭帳
    戶開戶資料及交易明細資料各1 份在卷可稽，足見被告之上
    揭帳戶確實為姓名、年籍不詳之人用以作為詐欺取財之匯款
    帳戶。
二、對被告辯解之判斷：
  (一)被告甲○○矢口否認上開犯行，辯稱：伊因為想要存錢，所
    以才於94年1 月21日去換發新的晶片金融卡。換發後，伊將
    存摺、印鑑、金融卡及寫有密碼的單子放在塑膠袋內，吊於
    機車手把，可能是回家後忘記拿起來，但沒有立刻發現遺失
    云云。
  (二)被告於偵查中辯稱：上開帳戶已經很久沒有使用，也不清楚
    帳本在哪裡云云，又於本院準備程序中辯稱：伊遺失存摺、
    印章及金融卡，最後一次看到這些東西是換發晶片金融卡時
    ，之後就沒有使用過。存摺與印章原本都是一起放在塑膠袋
    子裡面，而塑膠袋子置放伊家中明顯的地方，就是伊桌子上
    面，不是放在抽屜裡面。晶片金融卡領回後，與存摺及印章
    放在一起，都放在桌上，沒有收入抽屜。旋又改稱：伊家中
    沒有失竊，也可能是去換晶片金融卡時，拿存摺、印章過去
    辦理，回來時可能半途不見，至於如何不見，伊也不曉得云
    云。被告就其遺失存摺等物之經過前後供述反覆不一，誠屬
    可疑；且被告既稱其領取晶片金融卡之目的係要存錢，豈有
    在領回後不予妥善放置，甚至連何時遺失都無法確定之理，
    其所言顯然不合常情。又被告辯稱其將個人金融帳戶存摺、
    印鑑、金融卡及密碼寫在紙條上放在一起而遺失，然上開物
    品倘係遭他人竊取，則竊得之人應可預期被告於失竊後有申
    請掛失上開帳戶原有存摺及金融卡之可能，豈有大費周章詐
    騙被害人，指示其匯款至隨時無法使用之帳戶內，而自陷於
    一方面無法提領所得金額以遂行犯罪目的，他方面卻仍受刑
    事追訴危險之窘境？綜上所述，顯見被告所辯，純係卸責之
    詞，不足採信。
三、論罪科刑之理由
  (一)被告所為係犯刑法第30條第1 項、第339 條第1 項之幫助詐
    欺取財罪。
  (二)被告行為後，刑法業於民國94年1月7日修正，同年2月2日公
    布，於95年7月1日施行。修正後新法第2條第1項規定：「行
    為後法律有變更者，適用行為時之法律。但行為後之法律有
    利於行為人者，適用最有利於行為人之法律。」，其目的係
    為與刑法第1條規定之罪刑法定主義契合，貫徹法律禁止溯
    及既往原則之精神，乃修正為「適用行為時之法律」，並兼
    採有利行為人之立場，採「從舊從輕」原則。惟該條係規範
    行為後法律變更所生新舊法律比較適用之準據法，於新法施
    行後，應逕適用新法第2條第1項之規定，為「從舊從輕」之
    比較。並應就罪刑有關之共犯、未遂犯、想像競合犯、牽連
    犯、連續犯、結合犯，以及累犯加重、自首減輕暨其他法定
    加減原因與加減例等一切情形，綜其全部罪刑之結果而為比
    較（最高法院95年第8 次刑事庭會議決議參照）。刑法第33
    9 條第1 項詐欺取財罪，法定刑得併科銀元1,000 元以下罰
    金。依修正後刑法施行法增訂第1 條之1 ：「中華民國94年
    1 月7 日刑法修正施行後，刑法分則編所定罰金之貨幣單位
    為新臺幣。94年1 月7 日刑法修正時，刑法分則編未修正之
    條文定有罰金者，自94年1 月7 日刑法修正施行後，就其所
    定數額提高為30倍。但72年6 月26日至94年1 月7 日新增或
    修正之條文，就其所定數額提高為3 倍。」。又刑法第33條
    第5款修正為：「主刑之種類如下：五、罰金：新臺幣1,000
    元以上，以百元計算之」等規定觀之，依修正後之法律，刑
    法第339 條第1 項詐欺取財罪所得科處之罰金刑最高為新臺
    幣30,000元，最低為新臺幣1,000 元，然依被告行為時之刑
    罰法律，即罰金罰鍰提高標準條例第1 條前段規定之提高倍
    數10倍及修正前刑法第33條第5 款規定之罰金最低額1 元計
    算，則刑法第339 條第1 項之詐欺取財罪所得科處之罰金最
    高為銀元10,000元，最低額為銀元10元，若換算為新臺幣，
    最高額與新法同為新臺幣30,000元，最低額則僅為新臺幣30
    元。比較上述修正前、後之刑罰法律，應以修正前之刑法第
    33條第5 款之規定較有利於被告。
  (三)審酌被告犯罪之動機、目的、手段，害人受詐騙之金額高達
    180,000 元，及被告犯罪後並無悔意之態度等一切情狀，量
    處如主文所示之刑。被告犯罪時之刑法第41條第1 項前段規
    定：「犯最重本刑為5 年以下有期徒刑以下之刑之罪，而受
    6 個月以下有期徒刑或拘役之宣告，因身體、教育、職業、
    家庭之關係或其他正當事由，執行顯有困難者，得以1 元以
    上3 元以下折算一日，易科罰金。」又被告行為時之易科罰
    金折算標準，修正前罰金罰鍰提高標準條例第2 條前段（現
    已刪除）規定，就其原定數額提高為100 倍折算1 日，則
    本件被告行為時之易科罰金折算標準，應以銀元100 元或
    200 元或300 折算1 日，經折算為新臺幣後，應以新臺幣
    300 元或600 元或900 元折算為1 日。惟95年7 月1 日修正
    公布施行之刑法第41條第1 項前段則規定：「犯最重本刑為
    5 年以下有期徒刑以下之刑之罪，而受6 個月以下有期徒刑
    或拘役之宣告者，得以新臺幣1,000 元、2,000 元或3,000
    元折算一日，易科罰金。」比較修正前後之易科罰金折算標
    準，以95年7 月1 日修正公布施行前之規定，較有利於被告
    ，則應依刑法第2 條第1 項前段，適用修正前刑法第41條第
    1 項前段，並配合修正前罰金罰鍰提高標準條例第2 條之規
    定，定其折算標準。
  (四)檢察官移送併辦部分與起訴部分為同一事實，為起訴效力所
    及，本院自得併予審理，附此敘明。
四、適用之法律
  (一)刑事訴訟法第299條第1項前段。
  (二)刑法第30條第1 項、第2 條第1 項、第339 條第1 項、第30
    條第2 項、（修正前）第41條第1 項前段、（修正前）第33
    條第5 款。
  (三)罰金罰鍰提高標準條例第1條前段、（修正前）第2條。
中　　華　　民　　國　　96　　年　　7 　　月　　4 　　日
                刑事第八庭  審判長法  官  林慧英
                                  法  官  賴恭利
                                  法  官  陳慧珊
上正本證明與原本無異。
如不服本判決，應於判決送達後10日內向本院提出上訴狀（應附
繕本），上訴於臺灣高等法院臺中分院。
                                  書記官  施玉卿
中　　華　　民　　國　　96　　年　　7 　　月　　4 　　日
【附錄本案論罪科刑法條】
刑法第339條第1項：
意圖為自己或第三人不法之所有，以詐術使人將本人或第三人之
物交付者，處5 年以下有期徒刑、拘役或科或併科1 千元以下罰
金。
